【裁判字號】    89,自,806
【裁判日期】    900406
【裁判案由】    加重誹謗
【裁判全文】
臺灣臺北地方法院刑事判決                          八十九年度自字第八六號
    反  訴  人  庚○○
    代  理  人  丁○○律師
    反訴被  告  戊○○
右列反訴被告因加重誹謗案件，經自訴人即反訴被告提起自訴，被告即反訴人提起反
訴，嗣自訴人撤回自訴，就反訴部分，本院判決如左：
    主  文
反訴被告戊○○無罪。
    理  由
一、反訴意旨如附件反訴狀影本所載，因認反訴被告涉有刑法第一百六十九條第一項
    之誣告罪嫌云云。
二、按犯罪事實應依證據認定之，無證據不得推定其犯罪事實。又不能證明被告犯罪
    或其行為不罰者，應諭知無罪之判決，刑事訴訟法第一百五十四條、第三百零一
    條第一項定有明文。而認定不利於被告之事實，須依積極證據，苟積極證據不足
    為不利於被告事實之認定時，即應為有利於被告之認定，更不必有何有利之證據
    （最高法院三十年上字第八一六號判例參照）。又按誣告罪之成立，以意圖他人
    受刑事或懲戒處分而為虛偽之告訴告發報告者為要件。所謂「虛偽」係指明知無
    此事實，故意捏造而言。須其申告內容完全出於憑空捏造，若所告尚非全然無因
    ，只因缺乏積極證據證明，致被誣告人不受訴追處罰者，尚難遽以誣告論罪；申
    告人所訴事實若非出於虛構故意捏造，而係出於誤會或懷疑有此事實而為申告，
    自不得指為虛偽，即難科以本罪；最高法院四十年台上字第八八號、四十三年台
    上字第二五一號著有判例可資參照。
三、反訴人庚○○認反訴被告戊○○涉犯誣告罪嫌，無非係以：反訴被告明知反訴人
    並非撰寫及發放系爭新聞稿之行為人；且依其專業應知當時公司之法定代理人林
    進祥；又以該新聞稿為內容之電子郵件之轉寄，更與反訴人毫無關連，竟仍對反
    訴人提出誹謗自訴，資為論據。訊據反訴被告戊○○堅決否認有何誣告犯行，辯
    稱：伊對反訴人庚○○所提出之加重誹謗自訴，係因聽聞工商時報記者丙○○、
    今週刊記者己○○曾提及阿波羅證券投資信託公司新聞聯絡人乙○○稱其僅為職
    員係經由該公司總經理庚○○指示，始作成本案系爭新聞稿，因伊認新聞稿內容
    有意圖散布於眾而指摘不實之事項，有損名譽，遂提出本案的加重誹謗自訴，並
    無誣告庚○○之故意等語。
四、經查：反訴被告戊○○為中時晚報財經記者，於民國八十九年六月十三日針對慶
    豐證券投資信託公司（下稱慶豐投信）改名為「阿波羅證券投資信託公司」（下
    稱阿波羅投信）及櫃臺交易買賣中心欲改名「台斯達克」事，在該報十八版為「
    改名難改運」一文，翌日慶豐投信認戊○○有損該公司名譽而對外發佈標題「中
    晚記者戊○○涉嫌誹謗『阿波羅投信』已具狀尋求法律公道」之新聞稿，戊○○
    則以該新聞稿係該公司時任總經理之庚○○（現為董事長）指示乙○○散發，且
    同年六月十六日以該新聞稿為內容之電子郵件由該公司傳遞於慶豐銀行信託部，
    再轉寄至慶豐銀行內部員工，認有損其名譽而對反訴人庚○○、慶豐投信管理部
    協理甲○○及新聞聯絡人乙○○提起本件加重誹謗自訴。反訴人庚○○固就參與
    發放新聞稿一事迭於本院審訊中否認再三，而證人甲○○、乙○○亦僅籠統證稱
    係經公司業務、管理部門之臨時會議決議並研擬對策、參酌律師意見後始為發佈
    云云。惟詰之證人即今週刊記者己○○於本院調查中結證稱：「當初我有寫一篇
    關於自訴人及被告間的訴訟，我有問過乙○○，她告訴我是上級的命令，我問上
    級是否是庚○○，乙○○說是，我有在我的報導上批露此事。乙○○有說過這篇
    新聞稿獲得庚○○讚賞有加。」等語（見本院八十九年十一月二十九日訊問筆錄
    ），並有今週刊第一九五期附卷可憑（見該週刊第一○四、一○五頁），可見反
    訴被告並無空穴來風虛構事實；參諸證人即工商時報記者丙○○、甲○○亦分別
    證陳：「新聞稿是被告乙○○傳給我的，她說他們要發布一篇澄清稿，我看了以
    後覺得內容用辭太強烈，我問她有必要如此嗎？展小姐說原來的新聞稿不是這樣
    ，但是她們的主管庚○○很生氣，所以上面的人有改新聞稿，但上面的人是誰沒
    有具體講到，只知道庚○○很生氣，公司要發這篇稿子並且要告戊○○。」、「
    因為自訴人（即反訴被告）當天報導後就有投資人打電話詢問，後來我去瞭解狀
    況，所以決議去瞭解消息的來源，後來才知道是由戊○○刊載的新聞。該新聞對
    公司的商譽、投資人造成影響，所以我們召開臨時會議，庚○○瞭解後授權業務
    部、管理部研擬對策出來，有必要可以採取法律措施，後來即達成我們發布新聞
    稿的三點決議，以正視聽，最後由乙○○彙總後發布新聞稿。」等情（見本院八
    十九年十一月二十九日訊問筆錄），姑不論新聞稿內容是否構成誹謗行徑，庚○○既為發布新聞稿當時慶豐投信總經理，被告認其為公司主管高層而推論其指示
    發放新聞稿而提出誹謗自訴，亦與常情相符，尚難認被告主觀上有何誣告意圖。
    次查，慶豐銀行內部傳遞該新聞稿內容之電子郵件，固據證人即慶豐銀行員工楊
    佩樺證稱因慶豐銀行代銷阿波羅基金，遂根據與阿波羅間的委任關係，主動由阿
    波羅投信取得新聞稿等語（同本院前開訊問筆錄），然慶豐投信本即與慶豐集團
    關係密切，慶豐投信既已向各大新聞媒體發布新聞稿在先，則之後轉寄之電子郵
    件，被告認屬庚○○指使一節，亦係出自合理之懷疑，要非純然誣捏。況佐以嗣
    後戊○○就誹謗部分與庚○○達成和解而撤回自訴，有和解書一紙、撤回自訴狀
    一份在卷可考，更足認被告出於誤認而提出誹謗自訴之情甚明。承前勾稽以觀，
    反訴被告自訴反訴人庚○○涉犯加重誹謗罪嫌，自訴之內容並非完全憑空捏造，
    且亦非全然無因，自難遽論以被告誣告罪。此外復查無其他積極證據足認被告有
    何反訴人指摘之誣告犯行，揆諸前揭判例說明，不能證明其犯罪，爰依法諭知無
    罪之判決，以期適法。
據上論斷，應依刑事訴訟法第三百四十三條、第三百三十九條、第三百零一條第一項
，判決如主文。
中      華      民      國      九十      年      四      月      六    日
                                      臺灣臺北地方法院刑事第四庭
                                          法  官  吳  定  亞
右正本證明與原本無異。
如不服本判決，應於判決送達後十日內，向本院提出上訴狀。
                                          書記官  巫  美  華
中      華      民      國      九十      年      四      月      十    日


司法院資訊處製作；財團法人民間司法改革基金會備份。
